【裁判字號】    98,易,3073
【裁判日期】    981218
【裁判案由】    詐欺
【裁判全文】
臺灣臺北地方法院刑事判決              98年度易字第3073號
公  訴  人  臺灣臺北地方法院檢察署檢察官
被      告  乙○○
上列被告因詐欺案件，經檢察官聲請簡易判決處刑（九十八年度
偵字第二二二一二、二三三００號），本院受理後（九十八年度
簡字第四一六六號），認不宜以簡易判決處刑，改依通常程序審
理，被告於通常程序之準備程序中先就被訴事實為有罪之陳述，
經本院告以簡式審判之旨，並聽取當事人之意見後，本院合議庭
裁定行簡式審判程序後，本院判決如下：
    主  文
乙○○幫助意圖為自己不法之所有，以詐術使人將本人之物交付
，處拘役伍拾伍日，如易科罰金，以新臺幣壹仟元折算壹日。緩
刑貳年。
    事  實
一、乙○○明知將自己之金融帳戶存摺及金融卡提供予他人使用
    ，將可能幫助他人遂行詐騙行為，仍基於幫助詐欺之犯意，
    於民國九十八年七月二十日某時許，在臺北縣中和市○○路
    、景平路口，將其先前所申辦臺灣銀行松山分行第0000
    00000000號帳戶之存摺一本、提款卡一張及密碼，
    提供予真實姓名、年籍不詳之成年人使用以幫助之。後該成
    年人基於為自己不法所有之犯意，接續於(一)九十八年七月二
    十二日晚間七時十五分許，去電丙○○，佯稱：其為郵局夜
    間值勤人員，因丙○○前在購物網站購買商品，於匯款時簽
    到約定轉帳分期付款，導致將會扣款十二個月，應立即辦理
    取消云云，致丙○○陷於錯誤，乃依該成年人之指示，前往
    操作自動櫃員機，而匯款新臺幣（下同）一萬六千零六十八
    元至乙○○上開銀行帳戶後，旋即遭該成年人成提領一空；
    又於(二)同日晚間八時十分許，去電甲○○，詐稱：甲○○前
    向書局購物，誤設為分期付款，有重複扣款之情事，須取消
    云云，致甲○○陷於錯誤，遂依該成年人之指示，前往臺灣
    銀行設置之自動櫃員機操作，而匯款一元至乙○○上開銀行
    帳戶，嗣經丙○○、甲○○察覺有異後，始知受騙，旋報警
    處理，查知上情。
二、案經臺北市政府警察局信義分局移送臺灣臺北地方法院檢察
    署（下稱臺北地檢署）檢察官偵查後，聲請簡易判決處刑，
    本院受理後，認不宜以簡易判決處刑，改依通常程序審理。
    理  由
一、證據之認定：
    上開事實一之部分，業據證人即被害人丙○○、甲○○於警
    詢時指述明確（丙○○部分，臺北地檢署九十八年度偵字第
    二三三００號卷【下稱偵字第二三三００號卷】第十、十一
    頁參照；甲○○部分，臺北地檢署九十八年度偵字第二二二
    一二號卷【偵字第二二二一二號卷】下稱第四頁參照），並
    有丙○○之合作金庫銀行活期儲蓄存款存摺內頁影本（偵字
    第二三三００號卷第十三、十六頁參照）、臺灣銀行自動櫃
    員機交易明細表（偵字第二二二一二號卷第十一頁參照）及
    臺灣銀行松山分行九十八年八月五日松山密字第０九八五０
    ００七五三一號函檢送第000000000000號帳戶
    開戶證件及九十八年往來明細（偵字第二二二一二號卷第十
    二頁至第十五頁參照）各一份在卷可證，且被告乙○○亦於
    本院九十八年十二月四日審理時供承不諱（本院當日審判筆
    錄參照），是依(一)證人丙○○之證述、(二)證人甲○○之證述
    、(三)上開存摺內頁影本、(四)上開交易明細表及(五)上開銀行帳
    戶之開戶證件及交易明細各一份等補強證據已足資擔保被告
    於本院審理時所為之上開任意性自白具有相當程度之真實性
    ，而得確信被告前述自白之犯罪事實確屬真實，本院自得依
    被告前述自白及上開補強證據認定被告確有為前述幫助詐欺
    之犯行，本件事證明確，被告之犯行堪以認定。
二、論罪科刑之法律適用：
  (一)按刑法上之幫助犯，係對於犯罪與正犯有共同之認識，而以
    幫助之意思，對於正犯資以助力，而未參與實施犯罪之行為
    者而言（最高法院七十五年度台上字第一五０九號、八十八
    年度台上字第一二七０號判決亦同此意旨）。是以，如未參
    與實施犯罪構成要件之行為，且係出於幫助之意思提供助力
    ，即屬幫助犯，而非共同正犯。本件被告乙○○基於幫助之
    犯意，提供前述帳戶存摺及提款卡予真實姓名、年籍不詳之
    成年人，該成年人利用被告之幫助，意圖為自己不法之所有
    ，施用詐術使被害人丙○○、甲○○陷於錯誤，因而分別匯
    款至被告所提供之上揭銀行帳戶內，是被告所為係參與詐欺
    罪構成要件以外之行為，且在無證據證明被告係以正犯而非
    以幫助犯之犯意參與犯罪之情形下，應認其所為係幫助犯而
    非正犯行為。核被告所為，係犯刑法第三十條第一項前段、
    第三百三十九條第一項之幫助詐欺取財罪。被告幫助他人犯
    上開詐欺取財之罪，爰依刑法第三十條第二項之規定，按正
    犯之刑減輕之。
  (二)爰審酌被告所為已影響社會正常交易安全，增加被害人尋求
    救濟之困難，並使犯罪之追查趨於複雜，危害社會情節甚鉅
    等，本應予以嚴懲，惟其犯後坦承犯行而態度良好，足認其
    尚有改過遷善之可能及其他一切情狀，量處如主文所示之刑
    ，並諭知其易科罰金之折算標準。
  (三)末查，被告前未曾因故意犯罪受任何有期徒刑以上刑之宣告
    ，此有臺灣高等法院被告前案紀錄表一紙附卷可憑，且其於
    本院審理時，當庭賠償被害人丙○○、甲○○因本件詐欺而
    損害之金額，且被害人均表示願意原諒被告等語（本院卷第
    二二、二三頁參照），足見被告經此教訓，自當知所勉而無
    虞再犯，本院綜核各情，認上開拘役之宣告，已足策其自新
    ，所宣告之刑，以暫不執行為適當，併依法諭知緩刑二年，
    用啟向上。
據上論斷，應依刑事訴訟法第四百五十二條、第二百七十三條之
一第一項、第二百九十九條第一項前段，刑法第三百三十九條第
一項、第三十條、第四十一條第一項前段、第七十四條第一項第
一款，刑法施行法第一條之一，判決如主文。
本案經檢察官孫沛琦到庭執行職務。
中    華    民    國    98    年    12    月    18    日
                  刑事第九庭    法  官  林怡秀
以上正本證明與原本無異。
如不服本判決應於收受送達後十日內向本院提出上訴書狀，並應
敘述具體理由；其未敘述上訴理由者，應於上訴期間屆滿後二十
日內向本院補提理由書（均須按他造當事人之人數附繕本）「切
勿逕送上級法院」。
                                書記官  張汝琪
中    華    民    國    98    年    12    月    18    日
附錄本案論罪科刑法條全文：
中華民國刑法第三百三十九條
意圖為自己或第三人不法之所有，以詐術使人將本人或第三人之
物交付者，處五年以下有期徒刑、拘役或科或併科一千元以下罰
金。
以前項方法得財產上不法之利益或使第三人得之者，亦同。
前二項之未遂犯罰之。

司法院資訊處製作；財團法人民間司法改革基金會備份。
